臺灣高等法院民事判決　八十五年度重訴字第九八號
　　　原　　　告　凱學有限公司
　　　法定代理人　劉志翔
　　　被　　　告　甲○○
右當事人間因侵權行為損害賠償事件，本院判決如左︰
      主      文
原告之訴及其假執行之聲請均駁回。
訴訟費用由原告負擔。
    　事      實
甲、原告方面：
一聲明：
  (一)被告應給付原告美金五十一萬九千四百七十七元四分，及自八十三年一月六日起
    至清償日止，按週年利率百分之五計算之利息，並按給付時之外匯交易中心牌告
    匯率折付新臺幣。
  (二)願供擔保，請准宣告假執行。
二陳述：
  (一)原告公司為大宗物資之出口商，因出口事務之繁瑣，素與被告往來，將所有可轉
    讓之信用狀讓與被告辦理出口事務，舉凡報關、裝船、出口、押匯等。
  (二)八十一年間，原告陸續將所有信用狀，計值美金二百三十八萬七千零六十二元一
    角之可轉讓信用狀被告代辦出口及押匯事宜，被告經營不善負債甚鉅，將原告到
    期、未到期之信用狀，向其往來銀行分別辦理押匯，或予質押，將所有價金提領
    一空，扣除被告前已交付原告公司之款，尚餘美金五十一萬九千四百七十七元四
    分，經原告催告未見被告清償，被告涉侵占原告款項，原告依法提起附帶民事訴
    訟。
乙、被告方面：
一聲明：原告之訴駁回。
二陳述：
  (一)原告提起刑事告訴，雖經提起公訴，但經臺灣臺北地方法院八十三年度訴字第三
    ○八七號判決無罪，本院九十年度重上更(三)字第七○號判決上訴駁回。
  (二)依刑事判決所載，被告既未侵占原告財物，即無不法侵害之事實，無損害賠償責
    任可言。原告提起附帶民事訴訟，未舉證損害賠償之要件事實，其請求損害賠償
    即無理由。
      理      由
甲、程序方面：
一本件係本院刑事庭於受理被告涉有侵占犯罪嫌疑，被害人即原告依刑事訴訟法第四
  百八十七條規定，於刑事訴訟程序中附帶提起民事訴訟，對於被告請求損害賠償。
  本院刑事庭於八十五年五月三十日以八十四年度重附民字第一七○號依刑事訴訟法
  第五百零四條，認附帶民事訴訟確係繁雜，非經長久時日不能終結其審判，裁定移
  送本院民事庭，本院民事庭以八十四年度重訴字第五號受理在案。
二本院於八十五年九月二十六日以前揭被告涉有侵占犯罪嫌疑，牽涉本訴訟事件之裁
  判，裁定命在刑事訴訟終結以前停止訴訟程序。
三按「停止訴訟程序之裁定，法院得依聲請或依職權撤銷之。」民事訴訟法第一百八
  十六條定有明文。再按「民事訴訟法第一百八十六條中止訴訟程序之裁定，法院得
  撤銷之，是中止訴訟程序之裁定，不惟中止應終竣之事由發生時，不可不予撤銷，
  即在此項事由發生前，如法院認為有必要時，亦得予撤銷。」，業經最高法院二十
  六年度滬聲字第十四號著為判例。
四本院認本件訴訟事件已無俟前揭刑事案件訴訟終結後，始得行本件訴訟程序之必要
  ，於九十一年九月二十四日職權撤銷前於八十五年九月二十六日所為停止本件訴訟
  程序之裁定。
乙、得心證之理由：
一本件原告起訴主張其公司為大宗物資之出口商，因出口事務之繁瑣，素與被告往來
  ，將所有可轉讓之信用狀讓與被告辦理出口事務，舉凡報關、裝船、出口、押匯等
  。八十一年間，原告陸續將所有信用狀，計值美金二百三十八萬七千零六十二元一
  角之可轉讓信用狀被告代辦出口及押匯事宜，被告經營不善負債甚鉅，將原告到期
  、未到期之信用狀，向其往來銀行分別辦理押匯，或予質押，將所有價金提領一空
  ，扣除被告前已交付原告公司之款，尚餘美金五十一萬九千四百七十七元四分，爰
  依侵權行為損害賠償之法則，請求被告給付美金五十一萬九千四百七十七元四分，
  及自八十三年一月六日起至清償日止，按週年利率百分之五計算之利息，並按給付
  時之外匯交易中心牌告匯率折付新臺幣云云；被告則以其未侵占原告公司之款項，
  原告所告被告侵占案件，已經多次判決無罪，被告既獲判無罪，即無庸負損害賠償
  責任等語資為抗辯。
二原告主張其公司為大宗物資之出口商，因出口事務之繁瑣，素與被告往來，將所有
  可轉讓之信用狀讓與被告辦理出口事務，舉凡報關、裝船、出口、押匯等。八十一
  年間，原告陸續將所有信用狀，計值美金二百三十八萬七千零六十二元一角之可轉
  讓信用狀被告代辦出口及押匯事宜，被告經營不善負債甚鉅，將原告到期、未到期
  之信用狀，向其往來銀行分別辦理押匯，或予質押，將所有價金提領一空，扣除被
  告前已交付原告公司之款，尚餘美金五十一萬九千四百七十七元四分等情，為被告
  所否認。經查本件係原告於被告所涉侵占犯罪嫌疑本院八十四年度上訴字第四七四
  七號刑事程序中，依刑事訴訟法第四百八十七條規定，於刑事訴訟程序中附帶提起
  民事訴訟，對於被告請求損害賠償，有八十四年度重附民字第一七○號刑事附帶民
  事訴訟裁定在卷可憑（見本院卷(一)第四頁）。依本院八十四年度上訴字第四七四七
  號刑事判決事實欄所載：「潘月娥（已改名為甲○○，以下仍稱潘月娥）係「欣開
  」有限公司（下稱「欣開」公司股東之一，負責該公司之業務及財務事宜，為從事
  業務之人。緣「凱學」有限公司（下稱「凱學」公司為大宗物資之出口商，因出口
  事務繁瑣，自民國八十一年間起，陸續將其所有價值共計美金二百三十八萬八千零
  六十二元一角之可轉讓信用狀委由欣開公司代辦出口事務及押匯事宜：：」，有該
  刑事判決在卷可憑（見本院重附民卷第九頁正面、背面），即本院八十九年度上更
  (二)字第三六九號、九十年度重上更(三)字第七○號刑事判決亦均認定「凱學公司：：
  自八十一年間起，陸續將其所有價值共計美金二百三十八萬八千零六十二元一角之
  可轉讓信用狀，委由欣開公司代辦出口事務及押匯事宜。」（見本院卷(二)第十頁正
  面、第十三頁正面），是受原告公司委任，代辦出口事務及押匯事宜者，為欣開公
  司非被告，原告提起本件刑事附帶民事訴訟稱係其公司為大宗物資之出口商，因出
  口事務之繁瑣，素與被告往來，將所有可轉讓之信用狀讓與被告辦理出口事務，舉
  凡報關、裝船、出口、押匯等。八十一年間，原告陸續將所有信用狀，計值美金二
  百三十八萬七千零六十二元一角之可轉讓信用狀被告代辦出口及押匯事宜云云，即
  非實在。
三另按「受任人因處理委任事務，所收取之金錢、物品及孳息，應交付於委任人。受
  任人以自己之名義，為委任人取得之權利，應移轉於委任人。」民法第五百四十一
  條定有明文，又刑法上業務上之侵占罪，以業務上持有他人之物，變更意思而不法
  據為自己或第三人所有為其構成要件，如受任人因處理委任事務，所收取之金錢、
  物品及孳息，非持有他人之物，僅係依法須交付委任人而已。本件依原告所稱，其
  自民國八十一年間起，陸續將其所有價值共計美金二百三十八萬八千零六十二元一
  角之可轉讓信用狀委由欣開公司代辦出口事務及押匯事宜，由被告負責處理，因欣
  開公司經營不善，負債甚鉅，被告遂以所持有由原告公司交付之未到期信用狀，向
　往來銀行分別辦理押匯或予質押，提領所有價金，除先前交付原告公司之款項外，
　餘款美金五十一萬九千四百七十七元四分未交付一節，欣開公司未交付之金五十一
　萬九千四百七十七元四分，係因欣開公司為原告公司處理委任事務，所收取之金錢
　，依民法第五百四十一條之規定，應交付予原告公司而已。欣開公司未交付之上開
　款項係持有自己之物，非持有他人之物，是欣開公司前述未交付之款項縱確由被告
　經手處理，因非業務上持有他人之物，依前開說明，不構成業務侵占罪。
四再欣開公司之負責人徐信山於本件刑事附帶民事訴訟之刑事案件中到庭證稱：「我
  是負責人：：」、「是金盟公司欠我們錢，被他倒債，是甲○○找來的，是互相開
  票去銀行票貼，我們的票有兌現，金盟的票沒有兌現，被他們倒債，不是甲○○私
  人利益。」、「我所知甲○○沒有私自挪用公司的錢。」，有徐信山於刑事庭筆錄
  可參（見本院卷(二)第七十三頁）。另原告之負責人劉志翔之子陳家豪亦於刑事庭到
  庭證稱：「我是劉志翔的兒子，是公司實際負責人」、「（為何認為被甲○○私吞
　？）因為欣開公司是甲○○辦理押匯，他有無私吞我不清楚，但是欣開公司確實有
　欠我那麼多錢。」（見本院卷(二)第七十六頁、第七十七頁）。徐信山更於刑事庭證
　稱：「（甲○○有無侵占？）沒有，她也是被公司害的。」（見本院卷(二)第九十八
　頁）。則原告以欣開公司確積欠原告公司上開款項，被告又係欣開公司負責押匯事
　宜，故認被告侵占上開款項，然上開款項係欣開公司以受任人之身分因處理委任事
　務，所收取之金錢，依法應交付於委任人即原告公司，均如前述，欣開公司縱未將
　款項交付，僅構成債務不履行，非其承辦人即構成侵占罪，原告復未舉證證明被告
　確有業務侵占之侵權行為，則被告辯稱其無侵占侵權行為，堪認為實在。
五綜上所述，被告無業務侵占侵權行為，原告依侵權行為損害賠償之法則，請求被告
  給付原告美金五十一萬九千四百七十七元四分，及自八十三年一月六日起至清償日
  止，按週年利率百分之五計算之利息，並按給付時之外匯交易中心牌告匯率折付新
  臺幣，於法無據，應予駁回。其假執行之聲請，因訴之敗訴而失所依據，應併予駁
  回。
六本件因事證已臻明確，兩造其餘攻擊、防禦方法及所為之立證，與判決之結果不生
  若何影響，無庸再逐一予以論究，合併敘明。
據上論結，本件原告之訴為無理由，依民事訴訟法第七十八條判決如主文。
中　　　華　　　民　　　國　　九十一　　年　　 十一 　　月　　 十九 　　日
　　　　　　　　　　　　　　　　民事第一庭
　　　　　　　　　　　　　　　　　　審判長法　官 　湯 美 玉
　　　　　　　　　　　　　　　　　　　　　法　官 　黃 莉 雲
                                    　　　法  官 　鄭 純 惠
右正本係照原本作成。
如不服本判決，應於收受送達後二十日內向本院提出上訴書狀，其未表明上訴理由者
，應於提出上訴後二十日內向本院補提理由書狀（均須按他造當事人之人數附繕本）
上訴時應提出委任律師或具有律師資格之人之委任狀；委任有律師資格者，另應附具
律師及格證書及釋明委任人與受任人有民事訴訟法第四百六十六條之一第一項但書或
第二項（詳附註）所定關係之釋明文書影本。
中　　　華　　　民　　　國　　九十一　　年　　十一　　　月　　　二十　　日
　　　　　　　　　　　　　　　　　　　  　書記官   王 敬 端
附註：
民事訴訟法第四百六十六條之一（第一項、第二項）：
對於第二審判決上訴，上訴人應委任律師為訴訟代理人。但上訴人或其法定代理人具
有律師資格者，不在此限。
上訴人之配偶、三親等內之血親、二親等內之姻親，或上訴人為法人、中央或地方機
關時，其所屬專任人員具有律師資格並經法院認為適當者，亦得為第三審訴訟代理人
。
